最高法院刑事判決　　　　　　　一○○年度台上字第九五三號
上　訴　人　台灣高等法院台中分院檢察署檢察官　
被　　　告　曾佳禾
上列上訴人因被告偽造文書案件，不服台灣高等法院台中分院中
華民國九十八年八月二十五日第二審判決（九十八年度上訴字第
一四二九號，起訴案號：台灣台中地方法院檢察署九十七年度偵
字第二七八○一號），提起上訴，本院判決如下：
    主  文
上訴駁回。
    理  由
按刑事訴訟法第三百七十七條規定，上訴於第三審法院，非以判
決違背法令為理由，不得為之。是提起第三審上訴，應以原判決
違背法令為理由，係屬法定要件。如果上訴理由書狀並未依據卷
內訴訟資料，具體指摘原判決不適用何種法則或如何適用不當，
或所指摘原判決違法情事，顯與法律規定得為第三審上訴理由之
違法情形，不相適合時，均應認其上訴為違背法律上之程式，予
以駁回。本件檢察官上訴意旨略稱：（一）、被害人廖益烽固有
書立授權書予被告無訛，惟該授權書之真意係授權被告代為辦理
其原使用中之第0000000000號行動電話之續約，而非
授權被告代為申請遠傳電信股份有限公司（下稱遠傳公司）之第
0000000000號之行動電話，此據廖益烽於原審證述甚
詳。且被告冒用廖益烽名義，偽造其簽名及指印於遠傳公司之行
動電話服務申請書、手機及SIM 卡領取切結書、手機物件讓渡單
及簽收確認單等各項私文書後，進而交由馬安駿持交哈拉網通電
訊有限公司（下稱哈拉網通公司）轉向遠傳公司申辦第0000
000000號行動電話一門等犯行，於第一審已認罪，核與馬
安駿於偵查時供述相符，並有上開文書影本在卷可稽，事證至明
，實難僅因被害人有書立授權書予被告，遽認上開遠傳公司之第
0000000000號行動電話一門，係廖益烽授權被告所申
辦。原判決認被告無此部分偽造文書犯行，顯有違經驗法則及認
定事實與卷附證據相矛盾之違法。（二）、已受請求之事項未予
判決者，其判決當然違背法令，刑事訴訟法第三百七十九條第十
二款定有明文。本件檢察官起訴被告未經廖益烽之同意或授權，
冒用其名義，向遠傳公司申辦第0000000000號行動電
話一門，連同向其他公司冒名申辦之三門行動電話，合計四門，
所犯行使偽造私文書四罪，均犯意各別，應分論並罰。原判決縱
認本件上訴部分，不成立犯罪，亦應就此部分之起訴事實，另為
無罪之諭知，方為適法。乃原判決竟誤以公訴人認被告此部分犯
行與論罪科刑部分，具有接續犯實質上一罪關係，僅於理由內敘
明，而未於主文為無罪諭知，顯係對已受請求之事項漏未判決，
其判決當然違背法令等語。
本件原審經審理結果，認為被告有原判決事實欄所載行使偽造文
書犯行，罪證明確，依想像競合犯關係，撤銷第一審關於被告行
使偽造私文書之科刑判決，改判仍論處被告共同行使偽造私文書
一罪之罪刑（處有期徒刑三月，得易科罰金及相關沒收之宣告）
，並於理由欄說明被告其餘被訴冒廖益烽之名，偽造上開申辦行
動電話私文書，於民國九十六年十一月六日，提出行使，向遠傳
公司申請第0000000000號行動電話一門，與論罪科刑
部分，具有實質上一罪之關係，爰不另為無罪之諭知。已詳敘其
調查、取捨證據之結果及憑以認定犯罪事實之心證理由。從形式
上觀察，並無違反經驗、論理法則或其他足以影響判決結果之違
法情形存在。另查：（一）、證據之取捨及證據證明力如何，均
屬事實審法院得自由裁量、判斷之職權，茍其此項裁量、判斷，
並不悖乎通常一般之人日常生活經驗之定則，又於判決內論敘其
何以作此判斷之心證理由者，即不得任意指摘其為違法，據為提
起第三審上訴之合法理由。本件被告於偵查中（見影印之第六八
五六號偵查卷第一七八頁背面）及原審均堅決否認此部分犯行，
且廖益烽於案發前確曾親自書立授權書予被告，該授權書載明「
本人廖益烽授權曾佳禾小姐代為辦理手機加門號一門，未有異議
，立授權書人廖益烽」等情，有該授權書影本一份附卷可按（見
第一審卷(一)第七三頁）；另廖益烽於原審亦結證稱：「上開授權
書是我親筆所寫，是我寫給被告的」、「我委託被告是辦理和信
電訊公司之手機，和信電訊公司後來被遠傳公司併購」各等語（
見原審卷第一○五頁、第一○六頁背面），足見廖益烽於案發前
確曾書立上開授權書，委託被告代辦一門遠傳公司之行動電話無
訛。雖廖益烽另陳稱其書立上開授權書係欲委託被告辦理遠傳公
司第0000000000號行動電話之續約，並非委託被告申
辦遠傳公司第0000000000號行動電話等語。惟稽之上
開授權書明載授權被告「代為辦理手機加門號一門」，並非委託
被告辦理第0000000000號行動電話之續約至明，益見
廖益烽此部分所陳顯與事實不符。準此，上開遠傳公司之第00
00000000號行動電話一門，既係廖益烽授權被告所申辦
，即難令被告擔負行使偽造私文書罪責。原判決因認被告此部分
被訴犯行與本案論罪科刑部分，屬接續犯實質上一罪之關係，故
於理由欄說明不另為無罪之諭知。已詳述其取捨證據之依據及判
斷之理由，核無違誤。檢察官上訴意旨，重為爭執，顯非適法之
第三審上訴理由。（二）、至已受請求之事項未予判決者，其判
決當然違背法令，刑事訴訟法第三百七十九條第十二款固有明文
。然原判決已說明被告於九十六年十一月七日至十九日所犯行使
偽造私文書罪（如原判決附表所示），經論罪科刑部分，係本於
單一犯意，於密切接近之時地實施，侵害同一之法益，各行為之
獨立性極為薄弱，依一般社會健全觀念，在時間差距上，難以強
行分開，在刑法評價上，以視為數個舉動之接續施行，合為包括
之一行為予以評價，較為合理，故應認為接續犯，以實質上一罪
論處，檢察官上訴意旨，就此部分並未爭執，且於上訴理由書明
確表示，僅就原判決理由四不另為無罪諭知部分上訴，「其餘原
判決為被告有罪認定部分，均未上訴」（見上訴理由書第一頁）
，而被告被訴於同年月六日所涉此部分犯行，原判決認為不成立
犯罪，理由詳如前述，並以此部分被訴犯嫌與上開論罪科刑部分
，認具有接續犯實質上一罪之關係，故於理由欄說明不另為無罪
之諭知。雖檢察官於起訴書認應依數罪併罰論處，惟適用法律乃
法院之職權，不受檢察官主張之拘束，自得就檢察官起訴之事實
，適用正確之法律，並於判決理由說明其確信之法律見解。綜上
說明，本件上訴部分，原判決僅於理由內說明不另為無罪之諭知
為已足，無庸就該部分另於判決主文為無罪之諭知，原判決核無
違誤。檢察官上訴意旨關於此部分所為指摘，即有誤會，核與法
律規定得為第三審上訴理由之違法情形不相適合，其上訴違背法
律上之程式，應予駁回。其餘詐欺取財部分，係刑事訴訟法第三
百七十六條所列各罪之案件，經第二審判決者，不得上訴於第三
審法院，法有明文。本件被告被訴想像競合犯詐欺取財部分，公
訴人認應成立刑法第三百三十九條第一項之罪，核屬刑事訴訟法
第三百七十六條第四款之案件。依上開說明，既經第二審判決，
自不得上訴於第三審法院。縱此部分與前揭被訴行使偽造私文書
部分有想像競合關係，為裁判上一罪，但行使偽造私文書部分之
上訴為不合法，本院應從程序上予以駁回，而無從為實體上判決
，對於輕罪之此部分，亦無從適用審判不可分原則，為實體上審
判。檢察官竟復提起上訴，顯為法所不許，應併予駁回。
據上論結，應依刑事訴訟法第三百九十五條前段，判決如主文。
中    華    民    國  一○○  年    三    月    三    日
                      最高法院刑事第八庭
                          審判長法官  花  滿  堂  
                                法官  黃  正  興  
                                法官  洪  昌  宏  
                                法官  徐  昌  錦  
                                法官  王  聰  明  
本件正本證明與原本無異
                                      書  記  官  
中    華    民    國  一○○  年    三    月    七    日
                                                     m